臺灣桃園地方法院民事簡易判決　     110年度壢簡字第1267號
原      告  張寶好  
訴訟代理人  張書楷  
被      告  張佩辰  


上列當事人間請求返還租賃物等事件，本院於民國111年3月22日
言詞辯論終結，判決如下：
    主    文
一、被告應將門牌號碼桃園市○鎮區○○路00號1樓房屋全部遷
    讓返還原告。
二、被告應自民國110年6月17日起至遷讓返還第一項房屋日止，
    ，按月給付原告新臺幣（下同）1萬4,000元。
三、原告其餘之訴駁回。
四、訴訟費用4,960元由被告負擔。
五、本判決原告勝訴部分得假執行。
六、原告其餘假執行之聲請駁回。
    事實及理由
一、原告主張：原告前與被告簽訂房屋租賃契約書，約定由原告
    將所有門牌號碼桃園市○鎮區○○路00號1樓房屋（下稱系爭房
    屋）出租予被告，租期自民國108年5月15日起至110年5月15
    日止，每月租金為1萬1,000元，並依系爭房屋租賃契約第13
    條第1項、第3項分別約定：「租期屆滿承租人應立即將房屋
    返還出租人」、「承租人未依第一項約定返還房屋時，出租
    人得向承租人請求未返還房屋期間之相當月租額，並得請求
    相當月租額一倍（未足一個月者，以日租金折算）之違約金
    至返還為止」。詎被告自110年3月15日後租金均未付，原告
    前曾電催多次被告均置若罔聞，系爭房屋租賃契約業已屆期
    終止，惟被告仍無權占有使用系爭房屋獲有相當租金之不當
    得利，致原告受有無法使用收益系爭房屋之損害。為此，依
    民法第455條、第767條、租賃契約第13條及不當得利之法律
    關係提起本訴。並聲明：一、被告應將門牌號碼桃園市○鎮
    區○○路00號1樓房屋全部遷讓返還原告。二、被告應給付原
    告2萬5,530元【包含2個月租金2萬2,000元及水電費3,530元
    （水電費部分經原告當庭表明不為請求）】，及自110年5月
    15日起至遷讓交屋日止，按月給付原告2萬2,000元。三、願
    供擔保，請准宣告假執行。
二、被告則以：伊從110年3月15日確實就沒有繳交房租，但在11
    0年2月間，曾經給原告1萬5,000元想續租系爭房屋，後來因
    為疫情的關係而沒有續租。原告有同意給伊一筆搬遷費，如
    果原告沒給搬遷費伊就不搬等語，資為抗辯。
三、得心證之理由：
　㈠按承租人於租賃關係終止後，應返還租賃物，民法第455條前
    段定有明文。次按租賃定有期限者，其租賃關係於期限屆滿
    時消滅，民法第450條第1項定有明文，如無同法第451條所
    定視為以不定期限繼續契約情事，依同法第455條規定，承
    租人應於租期屆滿時返還租賃物。查，原告主張被告向其承
    租系爭房屋，並於租約屆期後仍未遷離之事實，業據其提出
    桃園市政府地方稅務局110年房屋稅繳款書及房屋租賃契約
    書為證，又系爭房屋租賃契約於110年5月15日租期屆至，其
    間於110年2月間，兩造雖有談及系爭房屋續租事宜，惟因故
    未達成合意而未續約，且原告亦未同意繼續出租系爭房屋予
    被告等節，為被告所不爭執（見本院卷第42頁背面、第43頁
    背面），堪信系爭房屋租賃契約應於110年5月15日租約屆期
    而告消滅，揆諸上開說明，被告應將系爭房屋返還予原告。
    是原告本於民法第455條、第767條及租賃契約第13條第1項
    之約定，請求被告應將系爭房屋全部遷讓返還予原告，自屬
    有據，應予准許。
　㈡次按押租金之主要目的在擔保承租人租金之給付及租賃債務
    之履行，故租賃關係消滅後，承租人如有欠租或其他債務不
    履行時，其所交付之押租金，發生當然抵充之效力。而於抵
    充後，猶有餘額，始生返還押租金之問題（最高法院87年度
    台上字第1631號判決意旨可資參照）。查系爭租約成立時，
    原告收受被告繳付之押租金2萬2,000元，此有系爭房屋租賃
    契約第5條載明「於108年5月31日付剩餘20000元整」等語，
    並為原告所不爭執（見本院卷第10、42頁背面至43頁），揆
    諸上開說明，押租金應發生當然抵充租金之效力，經被告以
    押租金2萬2,000元抵償所積欠之2個月（110年3月15日起至1
    10年5月15日）租金後，原告請求被告給付租金2萬2,000元
    ，即無理由，不應准許。
　㈢第按無法律上之原因而受有利益，致他人受有損害者，應返
    還其利益；雖有法律上之原因，而其後已不存在者，亦同，
    民法第179條定有明文。又依不當得利之法則請求返還不當
    得利，以無法律上之原因而受有利益，致他人受有損害為要
    件，故其得請求返還之範圍，應以對方所受之利益為度，非
    以請求人所受損害若干為準，無權占有他人土地，可能獲得
    相當於租金之利益，為社會通常之觀念，故如無權占有他人
    之房屋，加害人應返還之不當得利之範圍，為相當於租金之
    利益（最高法院61年度台上字第1695號判例意旨參照）。查
    兩造間系爭房屋租約已於110年5月15日終止，已如前述，故
    被告自翌日起即屬無權占有系爭房屋，依上開判例意旨，原
    告向被告請求自110年5月16日起至返還系爭房屋之日止，按
    月給付原告相當於租金之不當得利1萬1,000元，洵屬有據，
    應予准許。
　㈣復按約定之違約金額過高者，法院得減至相當之數額，民法
    第252條定有明文，而契約當事人約定之違約金是否過高，
    應依一般客觀之事實、社會經濟狀況、當事人實際上所受損
    害及債務人如能如期履行債務時，債權人可享受之一切利益
    （消極損害、預期利益等）為衡量標準。本院審酌系爭房屋
    租約原約定之租賃期間為2年，每月租金為1萬1,000元，被
    告自110年5月15日系爭房屋租約終止日起未履行遷讓返還系
    爭房屋之義務，原告所受積極損害、所失利益，通常為租金
    之收入及租金轉投資之收益，目前社會經濟處於存款低利率
    之狀況，且本件原告已請求相當租金之不當得利，原告所受
    損害難謂重大等情，認原告請求按月依租金額1倍即1萬1,00
    0元計算之違約金尚屬過高，應予酌減為按月以3,000元計算
    違約金為適當。是原告請求被告自110年5月16日起至遷讓返
    還房屋之日止，按月給付相當租金之不當得利1萬1,000元、
    違約金3,000元，共計1萬4,000元之範圍內，洵屬有據，應
    予准許。
　㈤又二人互負債務，而其給付種類相同，並均屆清償期者，各
    得以其債務，與他方之債務，互為抵銷，民法第334條第1項
    前段定有明文。查，原告前於110年2月間收受被告1萬5,000
    元作為系爭房屋續租之訂金，惟兩造因故而未續約，已如前
    述，是原告就該訂金對被告負有返還義務，原告復主張本件
    請求應扣除被告前所給付之1萬5,000元訂金（相當於32日租
    金之不當得利，計算式詳附表），經核兩者給付種類相同，
    並均屆清償期，合於前開規定，自應准許。是經抵銷32日相
    當於租金之不當得利後，原告請求被告自110年6月17日起至
    清償日止，按月給付原告1萬4,000元為有理由，應予准許。
四、綜上所述，原告依民法第455條、第767條、租賃契約及不當
    得利之法律關係，請求被告遷讓返還系爭房屋，並自110年6
    月17日起至遷房屋之日止，按月給付原告1萬4,000元，為有
    理由，應予准許。逾此範圍之請求，即屬無據，應予駁回。
五、本件原告勝訴部分係依民事訴訟法第427條第1項規定適用簡
    易訴訟程序所為被告敗訴之判決，依同法第389條第1項第3
    款規定，應依職權宣告假執行。至原告敗訴部分，其假執行
    之聲請無所附麗，應予駁回。
六、本件判決之結果已臻明確，兩造其餘攻擊防禦方法，經審酌
    均於判決結果無影響，毋庸一一贅述，附此敘明。　　
七、訴訟費用負擔依據：民事訴訟法第79條。爰審酌兩造勝敗比
    例，認本件訴訟費用仍應由被告負擔為妥，並依職權確定訴
    訟費用額為4,960元（即第一審裁判費）。
中　　華　　民　　國　　111 　年　　4 　　月　　8 　　日
                  中壢簡易庭  法  官  劉哲嘉
以上為正本係照原本作成。
如不服本判決，應於送達後二十日內，向本院提出上訴狀並表明
上訴理由，如於本判決宣示後送達前提起上訴者，應於判決送達
後二十日內補提上訴理由書（須附繕本）。
如委任律師提起上訴者，應一併繳納上訴審裁判費。
中　　華　　民　　國　　111 　年　　4 　　月　　8 　　日
                              書記官  鄭履任

附表
 14,000元÷30＝467元/日（小數點以下四捨五入）
 15,000元÷467元/日＝32日（小數點以下四捨五入）